# 全流程：蚊帐与疟疾 {#sec-whole-game}

{{< include 00-setup.qmd >}}

```{r}
#| echo: false

# TODO: remove when first edition complete
status("complete")
```

本章将使用本书介绍的技术分析数据。
我们将通过几个关键步骤完成因果分析的[全流程](https://www.gse.harvard.edu/news/uk/09/01/education-bat-seven-principles-educators)：

1. 明确因果问题
2. 使用因果图绘制我们的假设
3. 对假设进行建模
4. 诊断模型
5. 估计因果效应
6. 对效应估计进行敏感性分析

我们将聚焦于每个步骤背后的总体思路，以及这些步骤结合在一起时的样貌；但并不期望你现在就完全消化每一个概念。
本书后续内容将逐一详细讨论这些步骤。

## 明确因果问题

在这个引导练习中，我们将尝试回答一个因果问题：使用蚊帐是否会降低感染疟疾的风险？

疟疾仍是严重的公共卫生问题。
尽管自 2000 年以来疟疾发病率有所下降，但在 2020 年，新冠疫情主要因服务中断而导致病例数和死亡数增加 [@worldma]。
约 86% 的疟疾死亡发生在 29 个国家。
全部疟疾死亡中近一半仅发生在其中 6 个国家：尼日利亚（27%）、刚果民主共和国（12%）、乌干达（5%）、莫桑比克（4%）、安哥拉（3%）和布基纳法索（3%）。
其中大多数死亡发生在 5 岁以下儿童中 [@Fink2022]。
疟疾还会给孕妇带来严重的健康风险，并恶化分娩结局，包括早产和低出生体重。

蚊帐通过阻挡疟原虫主要宿主蚊子的感染性叮咬，预防疟疾导致的疾病和死亡。
人类自古便开始使用蚊帐。
公元前 5 世纪希腊作家希罗多德在其著作 *《历史》* 中观察到埃及人将渔网用作蚊帐：

> 面对数量极多的蚊蚋，他们想出了如下办法：住在沼泽地上方的人受益于高塔；休息时他们登上高塔，因为蚊蚋受风力影响不能飞得太高。住在沼泽地的人则想出了另一种代替高塔的办法：每个人都有一张撒网，白天用它捕鱼，夜晚则把网围在睡觉的床周，钻到网下入睡。若人裹着衣物或亚麻布单睡觉，蚊蚋会透过这些东西叮咬；但隔着网，它们甚至不会尝试叮咬 [@thehist]。

许多现代蚊帐还经过杀虫剂处理，这一做法可追溯至第二次世界大战中的俄罗斯士兵 [@nevill1996]；尽管如此，仍有人将其用作渔网 [@gettleman2015]。

我们很容易设想一项处理该问题的随机试验：研究参与者被随机分配使用或不使用蚊帐，并随时间对其进行随访，以观察各组间的疟疾风险是否存在差异。
随机化往往是估计干预措施因果效应的最佳方法，因为它减少了使该估计有效所需的假设数量（我们将在 @sec-assump 中讨论这些假设）。
特别是，随机化能够很好地处理混杂，即使是我们尚未意识到的混杂因素也可被纳入考虑。

20 世纪 90 年代的数项里程碑式试验研究了蚊帐使用对疟疾风险的影响。
一项 2004 年的 Meta 分析发现，与不使用蚊帐相比，经杀虫剂处理的蚊帐使儿童死亡率降低 17%，疟原虫流行率降低 13%，非重症和重症疟疾病例减少约 50% [@lengeler2004]。
自世界卫生组织开始推荐经杀虫剂处理的蚊帐以来，杀虫剂抗性一直是重大关切。
然而，对这些试验的后续分析发现，抗性尚未影响蚊帐带来的公共卫生获益 [@pryce2018]。

试验对确定蚊帐项目的经济学效益也产生了重要影响。
例如，一项试验比较了免费发放蚊帐与成本分担项目（参与者以补贴价格购买蚊帐）。
研究作者发现，两组的蚊帐使用率相近，而免费发放蚊帐由于更容易获得，挽救的生命更多，且每挽救一条生命的成本低于成本分担项目 [@cohen2010]。

出于伦理、成本和时间等多种原因，我们可能无法开展新的随机试验来估计蚊帐使用对疟疾风险的影响。
目前已有大量可靠证据支持使用蚊帐，但让我们考虑一些观察性因果推断能够发挥作用的情形。

- 设想我们正处在尚未开展该主题试验的时期，人们已自行开始为此目的使用蚊帐。
  我们的目标或许仍是开展随机试验，但可以用观察数据更快地回答问题。
  此外，这项研究的结果可能为试验设计或临时政策建议提供指导。

- 有时，开展试验也并不符合伦理。
  疟疾研究中有一个例子源于蚊帐有效性研究：幼儿期控制疟疾是否会延迟对该病的免疫，从而导致日后出现重症疟疾或死亡？
  既然我们现在已知使用蚊帐非常有效，*不给予* 蚊帐就不符合伦理。
  一项近期观察性研究发现，儿童期使用蚊帐对全因死亡率的益处会持续至成年期 [@Fink2022]。

- 我们还可能希望估计不同的效应，或估计与既往试验不同人群中的效应。
  例如，随机研究和观察性研究均帮助我们更好地理解：只要蚊帐使用率足够高，基于杀虫剂的蚊帐能提高整个社区对疟疾的抵抗力，而不仅限于蚊帐使用者 [@howard2000; @hawley2003]。

正如我们将在 @sec-strat-outcome 和 @sec-g-comp 中看到的，即使能够实施随机化，本书讨论的因果推断技术通常也很有益。

在开展观察性研究时，思考若有可能我们会实施怎样的随机试验仍然很有帮助。
在这项因果分析中，我们试图模拟的试验称为 **目标试验**。
思考目标试验有助于使因果问题更加精确。
我们将在 @sec-designs 中更明确地使用这一框架；但现在，让我们考虑先前提出的因果问题：使用蚊帐（mosquito net）是否会降低疟疾风险？
这个问题相对直观，但仍然模糊。
如 @sec-causal-question 所示，我们需要明确几个关键方面：

- **“蚊帐”指什么？** 蚊帐有多种类型：未经处理的蚊帐、经杀虫剂处理的蚊帐，以及较新的长效杀虫剂处理蚊帐。

- **与什么相比的风险？** 例如，我们是在将经杀虫剂处理的蚊帐与*不使用*蚊帐相比吗？
  与未经处理的蚊帐相比？
  还是将一种新型蚊帐，如长效杀虫剂处理蚊帐，与已在使用的蚊帐相比？

- **风险如何定义？** 某人是否感染疟疾？
  某人是否死于疟疾？

- **谁的风险？** 我们试图将这些知识应用于哪个人群？
  实际上可以将哪些人纳入研究？
  又可能需要排除哪些人？

我们将使用模拟数据回答一个更具体的问题：与不使用蚊帐相比，使用经杀虫剂处理的蚊帐是否会降低 1 年后感染疟疾的风险？
在这份由 [Andrew Heiss 博士模拟](https://evalsp21.classes.andrewheiss.com/example/matching-ipw/#program-background)的数据中：

> ……研究人员关注使用蚊帐是否能降低个体感染疟疾的风险。
> 他们收集了一个未具名国家中 1,752 个家庭的数据，其中包括环境因素、个体健康和家庭特征相关变量。
> 这些数据**不是实验数据**---研究人员无法控制谁使用蚊帐；各个家庭自行决定是否申请免费蚊帐或购买蚊帐，以及在获得蚊帐后是否使用。

由于使用的是模拟数据，我们可以直接获得衡量感染疟疾可能性的结局变量，而现实中我们很可能无法获得这样的变量。
我们将使用这一指标，因为它能让我们更细致地检视实际效应量；而在实践中，我们需要通过其他代理指标来近似效应量，例如对人群进行定期疟疾检测。
由于数据就是如此模拟生成的，我们也可以放心地假设数据集中的人群代表了希望进行推断的人群（该未具名国家）。
模拟数据位于 {[causalworkshop](https://github.com/r-causal/causalworkshop)} 包的 `net_data` 中，包含 10 个变量：

<!-- (TODO: move this to causaldata?) -->

`id`

:   ID 变量

`net` and `net_num`

:   指示参与者是否使用蚊帐（1 为使用，0 为未使用）的二元变量

`malaria_risk`

:   范围为 0--100 的疟疾风险量表

`income`

:   以美元计的周收入

`health`

:   范围为 0--100 的健康评分量表

`household`

:   家庭居住人数

`eligible`

:   指示家庭是否符合免费蚊帐项目资格的二元变量。

`temperature`

:   以摄氏度计的夜间平均气温

`resistance`

:   当地蚊虫的杀虫剂抗性。
    量表范围为 0--100，数值越高表示抗性越强。

不同蚊帐使用情况对应的疟疾风险分布看起来差异很大。

```{r}
#| label: fig-malaria-risk-density
#| fig-cap: >
#|   使用和未使用蚊帐者的疟疾风险密度图。
#|   使用蚊帐者的疟疾风险更低。

library(tidyverse)
library(causalworkshop)
net_data |>
  ggplot(aes(malaria_risk, fill = net)) +
  geom_density(color = NA, alpha = 0.8)
```

```{r}
#| echo = FALSE
means <- net_data |>
  group_by(net) |>
  summarize(malaria_risk = mean(malaria_risk)) |>
  pull(malaria_risk)
```

在 @fig-malaria-risk-density 中，使用蚊帐者的密度分布位于未使用者的左侧。
疟疾风险的均值差约为 `r round(means[[1]] - means[[2]], digits = 1)`，提示使用蚊帐可能对疟疾具有保护作用。

```{r}
net_data |>
  group_by(net) |>
  summarize(malaria_risk = mean(malaria_risk))
```

正如预期，简单线性回归也呈现出这一结果。

```{r}
library(broom)
net_data |>
  lm(malaria_risk ~ net, data = _) |>
  tidy()
```

## 使用因果图绘制我们的假设

若尝试将上述简单估计解释为因果估计，我们会面临一个问题：我们观察到的效应可能由其他因素导致。
在此例中，我们将聚焦于混杂：蚊帐使用和疟疾的共同原因会使观察到的效应产生偏倚，除非我们以某种方式对其进行控制。
确定需要控制哪些变量的最佳方法之一是使用因果图。
这类图也称为**因果有向无环图（DAG）**，可视化我们对暴露、结局及其他可能相关变量之间因果关系所作的假设。
重要的是，构建 DAG 并非数据驱动的方法；相反，我们通过关于因果问题结构的专家背景知识来提出 DAG。

以下是我们为该问题提出的 DAG。

```{r}
#| label: fig-net-data-dag
#| echo: false
#| fig-width: 7
#| fig-cap: >
#|   蚊帐使用对疟疾影响的拟议因果图。
#|   该有向无环图（DAG）表达了我们的假设：使用蚊帐会降低疟疾风险。
#|   它还表明我们假设：疟疾风险受到蚊帐使用、收入、健康状况、气温和
#|   杀虫剂抗性的影响；蚊帐使用受到收入、健康状况、气温、是否符合免费
#|   蚊帐项目资格以及家庭人数的影响；免费蚊帐项目资格受到收入和家庭人数
#|   的影响；健康状况受到收入的影响。

library(ggdag, warn.conflicts = FALSE)
library(ggokabeito)
mosquito_dag <- dagify(
  malaria_risk ~ net + income + health + temperature + resistance,
  net ~ income + health + temperature + eligible + household,
  eligible ~ income + household,
  health ~ income,
  exposure = "net",
  outcome = "malaria_risk",
  coords = list(
    x = c(
      malaria_risk = 7,
      net = 3,
      income = 4,
      health = 5,
      temperature = 6,
      resistance = 8.5,
      eligible = 2,
      household = 1
    ),
    y = c(
      malaria_risk = 2,
      net = 2,
      income = 3,
      health = 1,
      temperature = 3,
      resistance = 2,
      eligible = 3,
      household = 2
    )
  ),
  labels = c(
    malaria_risk = "Risk of malaria",
    net = "Mosquito net",
    income = "Income",
    health = "Health",
    temperature = "Nighttime temperatures",
    resistance = "Insecticide resistance",
    eligible = "Eligible for program",
    household = "Number in the household"
  )
)

mosquito_dag |>
  tidy_dagitty() |>
  node_status() |>
  ggplot(
    aes(x, y, xend = xend, yend = yend, color = status)
  ) +
  geom_dag_edges() +
  geom_dag_point() +
  geom_dag_label_repel() +
  scale_color_okabe_ito(na.value = "grey90") +
  theme_dag() +
  theme(legend.position = "none") +
  coord_cartesian(clip = "off")
```

我们将在 @sec-dags 中探讨如何创建和分析 DAG。

在 DAG 中，每个点代表一个变量，每个箭头代表一个原因。
换言之，该图表明了我们认为这些变量之间存在何种因果关系。
在 @fig-net-data-dag 中，我们的假设是：

- 疟疾风险在因果上受到蚊帐使用、收入、健康状况、气温和杀虫剂抗性的影响。
- 蚊帐使用在因果上受到收入、健康状况、气温、是否符合免费蚊帐项目资格和家庭人数的影响。
- 是否符合免费蚊帐项目资格由收入和家庭人数决定。
- 健康状况在因果上受到收入的影响。

你可能同意或不同意其中某些断言。
这正是好事！
将假设摆在明面上，使我们能够透明地评估分析的科学可信度。
使用 DAG 的另一个好处是，借助其底层数学，若假设该 DAG 正确，我们可以精确确定需要控制的变量子集。

::: callout-tip
## 构建 DAG

在本练习中，我们基于对数据生成方式的了解，为你提供了一个合理的 DAG。
在现实中，建立 DAG 是一项挑战，需要深入思考、领域专业知识，以及（通常还需要）多位专家的协作。
:::

我们要处理的主要问题是，分析手头数据时，我们看到的是蚊帐使用对疟疾风险的影响*以及所有其他关系的影响*。
用 DAG 的术语来说，我们有不止一条开放的因果路径。
若该 DAG 正确，则存在 *8* 条因果路径：蚊帐使用与疟疾风险之间的路径，以及另外 7 条*混杂*路径。
蚊帐使用与疟疾风险之间的关联是所有这些路径作用的混合。

```{r}
#| label: fig-net-data-confounding
#| echo: false
#| fig-width: 14
#| fig-height: 10
#| fig-cap: >
#|   在拟议的 DAG 中，有 8 条开放路径共同促成了朴素回归中观察到的因果
#|   效应：蚊帐使用对疟疾风险的真实效应（绿色）和 7 条其他混杂路径（橙色）。
#|   朴素估计是错误的，因为它混合了所有这些效应。

glyph <- function(data, params, size) {
  data$shape <- 15
  data$size <- 12
  ggplot2::draw_key_point(data, params, size)
}

mosquito_dag |>
  dag_paths() |>
  mutate(
    effects = case_when(
      path_type == "direct" ~ "causal path",
      path == "open path" ~ "open noncausal path",
      TRUE ~ "closed path"
    ),
    effects = factor(effects, c("causal path", "open noncausal path"))
  ) |>
  ggplot(aes(
    x = x,
    y = y,
    xend = xend,
    yend = yend,
    color = effects,
    alpha = path
  )) +
  geom_dag_edges(
    aes(edge_alpha = path, edge_colour = effects),
    show.legend = FALSE
  ) +
  geom_dag_point(
    data = function(.x) dplyr::filter(.x, is.na(path)),
    key_glyph = glyph
  ) +
  geom_dag_point(
    data = function(.x) dplyr::filter(.x, !is.na(path)),
    key_glyph = glyph
  ) +
  facet_wrap(vars(fct_inorder(factor(set)))) +
  expand_plot(
    expand_x = expansion(c(0.25, 0.25)),
    expand_y = expansion(c(0.1, 0.1))
  ) +
  theme_dag() +
  theme(
    legend.position = "top",
    legend.spacing.x = unit(8, "mm"),
    legend.text = element_text(size = rel(2.5)),
    legend.box.margin = margin(b = 20),
    strip.text = element_blank()
  ) +
  coord_cartesian(clip = "off") +
  scale_alpha_manual(
    drop = FALSE,
    values = c("open path" = 1),
    na.value = 0.5,
    breaks = "open path"
  ) +
  ggraph::scale_edge_alpha_manual(
    drop = FALSE,
    values = c("open path" = 1),
    na.value = 0.5,
    breaks = "open path"
  ) +
  scale_color_okabe_ito(
    name = NULL,
    na.value = "grey90",
    order = c(3, 6),
    breaks = c("causal path", "open noncausal path")
  ) +
  scale_edge_color_okabe_ito(
    name = NULL,
    na.value = "grey90",
    order = c(3, 6),
    breaks = c("causal path", "open noncausal path")
  ) +
  guides(alpha = "none", edge_alpha = "none")
```

当我们计算仅包含蚊帐使用和疟疾风险的朴素线性回归时，观察到的效应是错误的，因为 @fig-net-data-confounding 中另外 7 条混杂路径对其造成了扭曲。
用 DAG 的术语来说，我们需要*阻断*这些会扭曲目标因果估计的开放路径。
（可以通过分层、匹配、加权等多种技术阻断路径。
本书将介绍若干方法。）
幸运的是，通过明确 DAG，我们能精确确定需要控制的变量。
对于这个 DAG，我们需要控制 3 个变量：`r glue::glue_collapse(as.list(dagitty::adjustmentSets(mosquito_dag))[[1]], sep = ", ", last = ", and ")`。
这 3 个变量构成一个*最小调整集*，即阻断所有混杂路径所需的最小变量集合（或集合之一）。
我们将在 @sec-dags 中进一步讨论调整集。

## 对假设进行建模

我们将使用一种称为**逆概率加权（IPW）**的技术来控制这些变量，并将在 @sec-using-ps 中详细讨论该技术。
我们将用逻辑回归基于混杂因素预测接受处理的概率---即倾向评分。
随后，我们将计算逆概率权重，并将其应用于上面拟合的线性回归模型。
倾向评分模型以暴露---蚊帐使用---为因变量，以最小调整集为自变量。

::: callout-tip
## 建模函数形式

一般来说，我们希望借助领域专业知识和良好的建模实践来拟合倾向评分模型。
例如，可能希望使用样条函数允许连续混杂因素呈非线性关系，或加入混杂因素之间必要的交互作用。
由于这些是模拟数据，我们知道不需要这些额外参数（因此将跳过它们）；但在实践中，通常需要这样做。
我们将在 @sec-using-ps 中进一步讨论。
:::

倾向评分模型是公式为 `net ~ income + health + temperature` 的逻辑回归模型，它基于混杂因素收入、健康状况和气温预测蚊帐使用的概率。

```{r}
propensity_model <- glm(
  net ~ income + health + temperature,
  data = net_data,
  family = binomial()
)

# the first six propensity scores
head(predict(propensity_model, type = "response"))
```

我们可以通过多种方式使用倾向评分控制混杂。
在本例中，我们将聚焦于加权。
具体而言，我们将计算**平均处理效应（ATE）**的逆概率权重。
ATE 表示一个特定的因果问题：如果研究中*每个人*都使用蚊帐，与研究中*没有人*使用蚊帐相比会怎样？

为计算 ATE，我们将使用 `{broom}` 和 `{propensity}` 包。
`broom` 的 `augment()` 函数从模型中提取预测相关信息并将其合并到数据中。
`propensity` 的 `wt_ate()` 函数根据倾向评分和暴露计算逆概率权重。

对于逆概率加权，ATE 权重是实际接受到的处理概率的倒数。
换言之，若使用了蚊帐，ATE 权重就是使用蚊帐概率的倒数；若*未*使用蚊帐，则为未使用蚊帐概率的倒数。

```{r}
library(broom)
library(propensity)
net_data_wts <- propensity_model |>
  augment(data = net_data, type.predict = "response") |>
  # .fitted is the value predicted by the model
  # for a given observation
  mutate(wts = wt_ate(.fitted, net))

net_data_wts |>
  select(net, .fitted, wts) |>
  head()
```

`wts` 表示每个观测值在即将拟合的结局模型中被上调或下调的程度。
例如，第 16 个家庭使用了蚊帐，其预测概率为 `r round(net_data_wts$.fitted[[16]], digits = 2)`。
鉴于他们实际上使用了蚊帐，这个概率相当低，因此其权重较高，为 `r round(net_data_wts$wts[[16]], digits = 2)`。
换言之，相对于上面拟合的朴素线性模型，该家庭将被上调权重。
第一个家庭*未*使用蚊帐；其预测的蚊帐使用概率为 `r round(net_data_wts$.fitted[[1]], digits = 2)`（换一种说法，预测的*未*使用蚊帐概率为 `r 1 - round(net_data_wts$.fitted[[1]], digits = 2)`）。
这与其观测到的 `net` 值更一致，但仍存在一定的预测使用蚊帐概率，因此其权重为 `r round(net_data_wts$wts[[1]], digits = 2)`。

## 诊断模型

倾向评分加权的目标是对观测人群加权，使混杂因素的分布在暴露组之间达到平衡。
换言之，原则上我们是在移除 DAG 中混杂因素与暴露之间的箭头，从而使混杂路径不再扭曲估计结果。
以下是按组展示的倾向评分分布，使用 {[halfmoon](https://github.com/r-causal/halfmoon)} 包中用于评估倾向评分模型平衡性的 `geom_mirror_histogram()` 创建：

```{r}
#| label: fig-mirror-histogram-net-data-unweighted
#| fig-cap: >
#|   使用蚊帐者（上方、蓝色）与未使用蚊帐者（下方、橙色）的倾向评分镜像直方图。
#|   两组的倾向评分范围相近，未使用蚊帐者略偏左，但分布形状不同。

library(halfmoon)
ggplot(net_data_wts, aes(.fitted)) +
  geom_mirror_histogram(
    aes(fill = net),
    bins = 50
  ) +
  scale_y_continuous(labels = abs) +
  labs(x = "propensity score")
```

加权后的倾向评分创建了一个伪总体，其中的分布更加相似：

```{r}
#| label: fig-mirror-histogram-net-data-weighted
#| fig-cap: >
#|   使用蚊帐者（上方、蓝色）与未使用蚊帐者（下方、橙色）的倾向评分镜像直方图。
#|   阴影区域表示未加权分布，颜色较浅的区域表示加权分布。ATE 权重上调各组权重，
#|   使其倾向评分分布的范围和形状更为相似。

ggplot(net_data_wts, aes(.fitted)) +
  geom_mirror_histogram(
    aes(group = net),
    bins = 50
  ) +
  geom_mirror_histogram(
    aes(fill = net, weight = wts),
    bins = 50,
    alpha = 0.5
  ) +
  scale_y_continuous(labels = abs) +
  labs(x = "propensity score")
```

在本例中，未加权分布并不算差---其形状有一定相似性，且重叠较多---但 @fig-mirror-histogram-net-data-weighted 中的加权分布更为相似。

::: callout-caution
## 未测量混杂

倾向评分加权和大多数其他因果推断技术只能处理*已观测到的*混杂因素---而且前提是我们对它们进行了正确建模。
遗憾的是，我们仍可能存在未测量混杂，下面将对此进行讨论。

随机化是一种确实能处理未测量混杂的因果推断技术，这也是它如此强大的原因之一。
:::

我们还可能希望了解各混杂因素下的组间平衡程度。
一种方法是计算每个混杂因素加权和未加权时的**标准化均值差（SMD）**。
我们将使用 `tidy_smd()` 计算 SMD，再使用 `geom_love()` 绘图；两者均为 halfmoon 的函数。

```{r}
#| label: fig-love-plot-net-data
#| fig-cap: >
#|   展示暴露组间 3 个混杂因素---气温、收入和健康状况---标准化均值差（SMD）的 Love 图。
#|   加权前各组差异显著；加权后，混杂因素在组间的平衡性显著改善。

plot_df <- tidy_smd(
  net_data_wts,
  c(income, health, temperature),
  .group = net,
  .wts = wts
)

ggplot(
  plot_df,
  aes(
    x = abs(smd),
    y = variable,
    group = method,
    color = method
  )
) +
  geom_love()
```

一项常见准则是，平衡的混杂因素的绝对 SMD 应小于 0.1。
0.1 只是一条经验法则，但若遵循它，@fig-love-plot-net-data 中的变量在加权后平衡良好（加权前则不平衡）。

在将权重应用于结局模型前，让我们检查其总体分布中是否存在极端权重。
极端权重可能使结局模型中的估计和方差不稳定，因此需要留意这一点。
我们还将在 @sec-estimands 中讨论几种较不易出现此问题的其他权重类型。

```{r}
#| label: fig-ate-density-net-data
#| fig-cap: >
#|   平均处理效应（ATE）权重的密度图。该图呈偏态，较高数值接近 8。
#|   这可能提示模型存在问题，但权重尚未极端到会使估计方差不稳定。

net_data_wts |>
  ggplot(aes(wts)) +
  geom_density(fill = "#CC79A7", color = NA, alpha = 0.8)
```

@fig-ate-density-net-data 中的权重呈偏态，但没有离谱的数值。
若存在极端权重，我们可能会尝试对其进行截尾或稳定化，或考虑计算不同目标估计量对应的效应，这将在 @sec-estimands 中讨论。
不过，这里看来无需如此。

## 估计因果效应

现在我们已准备好使用 ATE 权重，在朴素线性回归模型中（尝试）处理混杂。
在本例中，拟合此模型非常简单：拟合与之前相同的模型，但添加 `weights = wts`，以纳入逆概率权重。

```{r}
net_data_wts |>
  lm(malaria_risk ~ net, data = _, weights = wts) |>
  tidy(conf.int = TRUE)
```

```{r}
#| include = FALSE
estimates <- net_data_wts |>
  lm(malaria_risk ~ net, data = _, weights = wts) |>
  tidy(conf.int = TRUE) |>
  filter(term == "netTRUE") |>
  select(estimate, starts_with("conf")) |>
  mutate(across(everything(), round, digits = 1))
```

平均处理效应的估计为 `r est_ci(estimates)`。
遗憾的是，我们所用的置信区间是错误的，因为它们没有考虑估计权重时的不确定性。
一般而言，除非将这种不确定性纳入考虑，倾向评分加权模型的置信区间会过窄。
因此，置信区间的名义覆盖率会不正确（它们并非 95% CI，因为实际覆盖率远低于 95%），并可能导致误解。

我们有多种方法可以处理这个问题，将在 @sec-outcome-model 中详细讨论，包括 bootstrap、稳健标准误，以及使用经验三明治估计量手动考虑估计过程。
在本例中，我们将使用 bootstrap，这是一种通过重抽样计算参数分布的灵活工具。
对于许多因果模型，尤其是在问题（特别是标准误）没有闭式解，或希望避免许多此类解所固有的参数假设时，bootstrap 都是有用的工具；有关 bootstrap 的定义和工作方式，请见 @sec-appendix-bootstrap。
我们将使用 tidymodels 生态系统中的 `{rsample}` 包处理 bootstrap 样本。

由于 bootstrap 非常灵活，我们需要仔细思考所计算统计量中的不确定性来源。
人们可能会想编写如下函数来拟合关注的统计量（`netTRUE` 的点估计）：

```{r}
#| eval = FALSE
library(rsample)

fit_ipw_not_quite_rightly <- function(.split, ...) {
  # get bootstrapped data frame
  .df <- as.data.frame(.split)

  # fit ipw model
  lm(malaria_risk ~ net, data = .df, weights = wts) |>
    tidy()
}
```

然而，此函数无法给出正确的置信区间，因为它将逆概率权重视为固定值。
当然它们并非固定值；我们刚刚用逻辑回归估计了它们！
我们需要通过对*整个建模过程*进行 bootstrap 来考虑这种不确定性。
对于每个 bootstrap 样本，都需要拟合倾向评分模型、计算逆概率权重，然后拟合加权结局模型。

```{r}
library(rsample)

fit_ipw <- function(.split, ...) {
  # get bootstrapped data frame
  .df <- as.data.frame(.split)

  # fit propensity score model
  propensity_model <- glm(
    net ~ income + health + temperature,
    data = .df,
    family = binomial()
  )

  # calculate inverse probability weights
  .df <- propensity_model |>
    augment(type.predict = "response", data = .df) |>
    mutate(wts = wt_ate(.fitted, net))

  # fit correctly bootstrapped ipw model
  lm(malaria_risk ~ net, data = .df, weights = wts) |>
    tidy()
}
```

既然已经明确每次迭代如何计算估计值，让我们使用 rsample 的 `bootstraps()` 函数创建 bootstrap 数据集。
`times` 参数决定创建多少个 bootstrap 数据集；我们将创建 1,000 个。

```{r}
bootstrapped_net_data <- bootstraps(
  net_data,
  times = 1000,
  # required to calculate CIs later
  apparent = TRUE
)

bootstrapped_net_data
```

结果是一个嵌套数据框：每个 `splits` 对象包含 rsample 用于对 1,000 个样本中的每个 bootstrap 样本进行子集化的元数据。
实际上共有 1,001 行，因为 `apparent = TRUE` 同时保留原始数据框的副本，这对某些类型的置信区间计算是必需的。
接下来，我们将运行 `fit_ipw()` 1,001 次，为 `estimate` 创建一个分布。
这一计算的核心是

```r
fit_ipw(bootstrapped_net_data$splits[[n]])
```

其中 *n* 是 1,001 个索引之一。
我们将使用 purrr 的 `map()` 函数遍历每个 `split` 对象。

```{r}
ipw_results <- bootstrapped_net_data |>
  mutate(boot_fits = map(splits, fit_ipw))

ipw_results
```

结果是另一个嵌套数据框，新增了一列 `boot_fits`。
`boot_fits` 的每个元素都是对应 bootstrap 数据集的 IPW 结果。
例如，第一个 bootstrap 数据集的 IPW 结果为：

```{r}
ipw_results$boot_fits[[1]]
```

现在我们得到了一个估计值分布：

```{r}
#| label: fig-bootstrap-estimates-net-data
#| message: false
#| warning: false
#| fig-cap: >
#|   "1,000 个蚊帐使用对疟疾风险影响的 bootstrap 估计值直方图。这些估计值的离散程度
#|   考虑了 IPW 权重使用中的依赖性和不确定性。"

ipw_results |>
  # remove original data set results
  filter(id != "Apparent") |>
  mutate(
    estimate = map_dbl(
      boot_fits,
      # pull the `estimate` for `netTRUE` for each fit
      \(.fit) {
        .fit |>
          filter(term == "netTRUE") |>
          pull(estimate)
      }
    )
  ) |>
  ggplot(aes(estimate)) +
  geom_histogram(fill = "#D55E00FF", color = "white", alpha = 0.8)
```

@fig-bootstrap-estimates-net-data 展示了 `estimate` 的变异情况；现在让我们使用 rsample 的 `int_t()` 从 bootstrap 分布中计算 95% 置信区间：

```{r}
boot_estimate <- ipw_results |>
  # calculate T-statistic-based CIs
  int_t(boot_fits) |>
  filter(term == "netTRUE")

boot_estimate
```

现在我们得到了一项经混杂因素调整且具有正确标准误的估计。
在疟疾风险上，*所有*家庭使用蚊帐与*没有*家庭使用蚊帐相比的效应估计为 `r est_ci(boot_estimate, rsample = TRUE)`。
在这项研究中，蚊帐确实似乎能降低疟疾风险。

## 对效应估计进行敏感性分析

我们已勾勒出一条路线图：获取观察数据，批判性地思考希望提出的因果问题，确定实现目标所需的假设，再将这些假设应用于统计模型。
获得因果问题的正确答案，依赖于我们的假设大致正确。
但如果我们的假设更接近不正确的一端呢？

剧透预警：刚才计算出的答案是*错误的*。
在付出这么多努力之后！

进行因果分析时，使用敏感性分析来检验假设是一个好做法。
任何研究都存在许多潜在偏倚来源，也有多种与之相应的敏感性分析 (@sec-sensitivity) ；这里我们将聚焦于无混杂这一假设。

让我们先进行广义敏感性分析，然后再对特定的未测量混杂因素提出问题。
当对未测量混杂因素掌握的信息较少时，可使用临界点分析来询问：需要多大程度的混杂才能使估计值转向零假设？
换言之，未测量混杂因素需要有多强，才能完全解释掉我们的结果？
`{tipr}` 包是进行敏感性分析的工具集。
让我们考察一个未知、正态分布混杂因素的临界点。
`tip_coef()` 函数接受一个估计值（回归模型的 beta 系数，或该系数的上界或下界）。
它还要求提供以下之一：1）暴露组间混杂因素均值的标准化差异，或 2）混杂因素对结局的效应。
对于估计值，我们将使用更接近 0（零假设）的 `conf.high`，并询问：混杂因素需要在多大程度上影响疟疾风险，才能使无偏的置信区间上限为 0？
我们将使用 tipr 在 5 种情景下计算这一答案，其中暴露组间混杂因素的均值差分别为 1、2、3、4 或 5。

```{r}
#| echo: false

options(tipr.verbose = FALSE)
```

```{r}
#| label: fig-tip-coef-net
#| fig-cap: >
#|   在若干混杂情景下的临界点分析，其中未测量混杂因素是正态分布的连续变量。
#|   曲线表示使因果效应估计的置信区间上限转向 0 所需的混杂强度。x 轴表示经暴露和
#|   已测量混杂因素集调整后的混杂因素--结局关系系数。y 轴表示暴露组间混杂因素的
#|   标准化均值差。

library(tipr)
tipping_points <- tip_coef(
  boot_estimate$.upper,
  exposure_confounder_effect = 1:5
)

tipping_points |>
  ggplot(aes(confounder_outcome_effect, exposure_confounder_effect)) +
  geom_line(color = "#009E73", linewidth = 1.1) +
  geom_point(fill = "#009E73", color = "white", size = 2.5, shape = 21) +
  labs(
    x = "Confounder-Outcome Effect",
    y = "Scaled mean differences in\n confounder between exposure groups"
  )
```

若存在一个未测量混杂因素，其在暴露组间的标准化均值差为 1，则该混杂因素需要使疟疾风险降低约 `r round(tipping_points$confounder_outcome_effect[[1]], digits = 1)`。
相对于其他效应，这相当强，但若我们能想到可能遗漏的因素，它也许是可行的。
反之，假设蚊帐使用与未测量混杂因素之间的关系很强，标准化均值差为 5。
在这种情况下，混杂因素与疟疾之间的关系只需为 `r round(tipping_points$confounder_outcome_effect[[5]], digits = 1)`。
现在我们必须考虑：鉴于领域知识以及本分析中观察到的效应，哪些情景是合理的？

现在让我们考虑一项更具体的敏感性分析。
一些族群，例如富拉尼人，对疟疾具有遗传抗性 [@arama2015]。
假设在模拟数据中，该未具名国家的一个未具名族群具有这种遗传性疟疾抗性。
出于历史原因，该群体的蚊帐使用率也很高。
`net_data` 中没有此变量，但假设我们从文献中得知，在这个样本中可以估计：

1. 具有这种遗传抗性的人，其平均疟疾风险低约 10。
2. 本研究中使用蚊帐的人约有 26% 具有这种遗传抗性。
3. 本研究中未使用蚊帐的人约有 5% 具有这种遗传抗性。

有了这些信息，我们可以使用 tipr 根据未测量混杂因素调整已计算的估计值。
我们将使用 `adjust_coef_with_binary()` 计算调整后的估计值。

```{r}
adjusted_estimates <- boot_estimate |>
  select(.estimate, .lower, .upper) |>
  unlist() |>
  adjust_coef_with_binary(
    exposed_confounder_prev = 0.26,
    unexposed_confounder_prev = 0.05,
    confounder_outcome_effect = -10
  )

adjusted_estimates
```

在遗传性疟疾抗性为混杂因素的情景中，调整后的估计值为 `r est_ci(adjusted_estimates$effect_adjusted)`。

事实上，这些数据正是以这样一个混杂因素模拟生成的。
蚊帐使用对疟疾的真实效应约为 -10，而生成这些数据的真实 DAG 为：

```{r}
#| label: fig-net-data-true-dag
#| echo: false
#| fig-cap: >
#|   `net_data` 的真实因果图。该 DAG 与我们提出的 DAG 相同，但增加了一项：
#|   遗传性疟疾抗性在因果上降低疟疾风险，并影响蚊帐使用。因此它是一个混杂因素，
#|   也是获得无偏效应估计所需最小调整集的一部分。换言之，未将其纳入时，我们计算
#|   得到了错误的效应。

mosquito_dag_full <- dagify(
  malaria_risk ~ net +
    income +
    health +
    temperature +
    insecticide_resistance +
    genetic_resistance,
  net ~ income +
    health +
    temperature +
    eligible +
    household +
    genetic_resistance,
  eligible ~ income + household,
  health ~ income,
  exposure = "net",
  outcome = "malaria_risk",
  coords = list(
    x = c(
      malaria_risk = 7,
      net = 3,
      income = 4,
      health = 5,
      temperature = 6,
      insecticide_resistance = 8.5,
      eligible = 2,
      household = 1,
      genetic_resistance = 8.5
    ),
    y = c(
      malaria_risk = 2,
      net = 2,
      income = 3,
      health = 1,
      temperature = 3,
      insecticide_resistance = 2,
      eligible = 3,
      household = 2,
      genetic_resistance = 1
    )
  ),
  labels = c(
    malaria_risk = "Risk of malaria",
    net = "Mosquito net",
    income = "Income",
    health = "Health",
    temperature = "Nighttime temperatures",
    insecticide_resistance = "Insecticide resistance",
    eligible = "Eligible for program",
    household = "Number in household",
    genetic_resistance = "Malaria resistance"
  )
)

mosquito_dag_full |>
  tidy_dagitty() |>
  node_status() |>
  ggplot(
    aes(x, y, xend = xend, yend = yend, color = status)
  ) +
  geom_dag_edges() +
  geom_dag_point() +
  geom_dag_label_repel() +
  scale_color_okabe_ito(na.value = "grey90") +
  theme_dag() +
  theme(legend.position = "none") +
  coord_cartesian(clip = "off")
```

```{r}
#| include: false

fit_ipw_full <- function(.split, ...) {
  # get bootstrapped data frame
  .df <- as.data.frame(.split)

  # fit propensity score model
  propensity_model <- glm(
    net ~ income + health + temperature + genetic_resistance,
    data = .df,
    family = binomial()
  )

  # calculate inverse probability weights
  .df <- propensity_model |>
    augment(type.predict = "response", data = .df) |>
    mutate(wts = wt_ate(.fitted, net))

  # fit correctly bootstrapped ipw model
  lm(malaria_risk ~ net, data = .df, weights = wts) |>
    tidy()
}

bootstrapped_net_data_full <- bootstraps(
  net_data_full,
  times = 1000,
  # required to calculate CIs later
  apparent = TRUE
)

ipw_results_full <- bootstrapped_net_data_full |>
  mutate(boot_fits = map(splits, fit_ipw_full))

boot_estimate_full <- ipw_results_full |>
  # calculate T-statistic-based CIs
  int_t(boot_fits) |>
  filter(term == "netTRUE")
```

@fig-net-data-true-dag 中的未测量混杂因素在数据集 `net_data_full` 中以 `genetic_resistance` 的形式提供。
若重新计算蚊帐对疟疾风险平均处理效应的 IPW 估计，可得到 `r est_ci(boot_estimate_full, rsample = TRUE)`，这更接近真实答案 -10。

你怎么看？
这一估计可靠吗？
我们是否妥善处理了获得因果效应所需的假设，主要是不存在混杂这一假设？
你会如何批评这个模型，又会做出哪些不同的处理？
好吧，由于数据是模拟生成的，我们知道 -10 是正确答案；但在实践中我们永远无法完全确定，因此需要持续检验假设，直至确信它们是稳健的。
我们将在 @sec-sensitivity 中探讨这些技术及其他方法。
<!-- TODO: Maybe use sickle cell as an example of a precision variable in the variable selection section later in the book. Interesting instance because sickle cell can't be downstream. Consider in the context of over adjustment. -->

为计算该效应，我们：

1. 明确了因果问题（平均处理效应）
2. 使用因果图绘制了假设（使用 DAG）
3. 对假设进行了建模（使用倾向评分加权）
4. 诊断了模型（检查加权后的混杂因素平衡）
5. 估计了因果效应（使用逆概率加权）
6. 对效应估计进行了敏感性分析（使用临界点分析）

在本书余下部分，我们将在许多领域的案例中遵循这些总体步骤。
我们将更深入地讨论倾向评分技术，探索估计因果效应的其他方法；最重要的是，反复确认我们所作的假设是否合理---即使永远无法完全确定。
